【裁判字號】    95,小上,6
【裁判日期】    950821
【裁判案由】    清償借款
【裁判全文】
臺灣臺東地方法院民事裁定               95年度小上字第6號
上  訴  人  乙○○
被上訴人    中央信託局股份有限公司
法定代理人  甲○○
上列當事人間請求清償借款事件，上訴人對於中華民國95年5月
30日本院臺東簡易庭95年度東小字第163號第一審小額民事判決
提起上訴，本院裁定如下：
    主  文
上訴駁回。
第二審訴訟費用新臺幣壹仟伍佰元由上訴人負擔。
    理  由
一、按對於小額程序第一審判決提起上訴，其上訴狀內未表明上
    訴理由者，上訴人應於提起上訴後20日內，提出理由書於原
    第一審法院，未提出者，法院毋庸命其補正，由原第一審法
    院以裁定駁回之，此觀民事訴訟法第436條之32第2項準用同
    法第471條第1項規定自明。次按對於小額程序第一審裁判之
    上訴，非以其違背法令為理由，不得為之；又上訴狀內應記
    載上訴理由，表明：(一)原判決所違背之法令及其具體內容，
    (二)依訴訟資料可認為原判決有違背法令之具體事實，民事訴
    訟法第436條之24第2項、第436條之25分別定有明文。另依
    民事訴訟法第436條之32第2項準用同法第468條、第469條第
    1款至第5款之規定，判決不適用法規或適用不當者，為違背
    法令；判決有同法第469條第1款至第5款情形之一者，為當
    然違背法令。當事人對於小額程序之第一審判決提起上訴，
    如以判決有民事訴訟法第468條規定不適用法規或適用法規
    不當為理由者，其上訴狀或理由書應有具體之指摘，並揭示
    該法規之條項或其內容。若係成文法以外之法則，應揭示該
    法則之旨趣。倘為司法院解釋或最高法院之判例，則應揭示
    該判解之字號或其內容。如以民事訴訟法第469條第1款至第
    5款理由提起上訴者，其上訴狀或理由書，應揭示合於該條
    款之事實。上訴狀或理由書如未依此項方法表明，或其所表
    明者，顯與上開法條規定之情形不相合時，即難認已對小額
    程序第一審判決之違背法令有具體之指摘，其上訴自難認為
    合法，最高法院著有71年臺上字第314號判例可資參照。是
    以小額事件之上訴程序，不得以民事訴訟法第469條第6款之
    「判決不備理由或理由矛盾」為由，指摘原判決為違背法令
    ，蓋小額訴訟程序之判決書得僅記載主文，而就當事人有爭
    執事項，僅於必要時得加註理由要領而已 (民事訴訟法第43
    6條之18第1項參照)，此觀民事訴訟法第436條之32第2項僅
    有準用同法第468條、第469條第1款至第5款之規定，並無準
    用同法第469條第6款之規定，亦可明瞭。
二、上訴人於95年6月20日對本院臺東簡易庭所為前揭第一審小
    額訴訟判決提起上訴，有蓋有本院收文戳記之上訴狀在卷可
    稽。其上訴理由略以：訴外人張啟城所欠借款，被上訴人應
    按月發函向張啟城服務之臺灣臺東地方法院扣薪抵繳本息，
    被上訴人未經伊同意，逕自允許主債務人張啟城延期清償，
    自94年7月起未發函向臺灣臺東地方法院總務科出納扣薪，
    應歸責於上訴人，依民法第755條規定，伊不負保證責任，
    原判決就此並未敘明，顯有判決不載理由之違背法令，為此
    提起上訴等語。並聲明：原判決廢棄，並駁回被上訴人在第
    一審之訴。
三、經查，上訴人前揭上訴理由主張原判決未敘明民法第755條
    之規定，而有判決不載理由之違背法令等語，係以判決不備
    理由為由，指摘原判決為違背法令，核與前揭法條規定得提
    起上訴之事由不相符，難認其已對小額程序第一審判決之違
    背法令有具體之指摘，其上訴自難認為合法。況訴外人張啟
    城係於88年8月2日邀同上訴人及訴外人李啟英為連帶借款人
    ，向被上訴人借款新臺幣230萬元，依約定連帶借款人就借
    款總額互負連帶全部清償責任之情，有渠等所簽訂之消費性
    借款契約附於本院94年度促字第9632號卷內可稽，是上訴人
    就本件借款，其法律上地位為連帶借款人，就借款總額互負
    連帶全部清償責任，上訴人上訴主張其依民法第755條規定
    不負保證責任等語，與該消費性借款契約所載內容不符，自
    無足採。是以，上訴人既未具體表明原判決有何不適用法規
    、適用法規不當或有民事訴訟法第469條第1款至第5款之情
    形，且上訴人提起上訴迄今已逾20日以上，仍未提出上訴理
    由書敘明原判決違背法令之具體內容，或依訴訟資料可認為
    原判決有違背法令之具體事實，其上訴難謂合法甚明，揆諸
    首揭法條及判例說明，上訴人之上訴於法不合，本院亦無庸
    命其補正，爰裁定如主文第一項所示，並依民事訴訟法第
    436條之32第1項、同條之19第1項確定第二審訴訟費用如主
    文第二項所示。
四、據上論結，本件上訴為不合法，依民事訴訟法第436條之32
    第1項、第2項、同條之19第1項、第444條第1項、第95條、
    第78條，判決如主文。
中    華    民    國    95    年    8     月    21    日
                  民事庭    審判長法  官  王漢章
                                  法  官  曾宗欽
                                  法  官  簡芳潔
以上正本係照原本作成。
本裁定不得抗告。
中    華    民    國    95    年    8     月    21    日
                                      書記官  林宏蔚


司法院資訊處製作；財團法人民間司法改革基金會備份。
